行　政　法　院　判　決　　　　　　　　　　　　　　八十八年度判字第四三九號
　　原　　　告　萬丁祥即大祥油漆工程行
　　被　　　告　臺南市稅捐稽徵處
右當事人間因營業稅事件，原告不服財政部中華民國八十七年七月十八日台財訴字第
八七○一九○五○六號再訴願決定，提起行政訴訟。本院判決如左︰
　　主  文
原告之訴駁回。
　　事  實
緣原告為使用統一發票商戶，於民國八十六年一月將領用之二聯式GA00000000號至GA
00000000號統一發票轉供松立資訊股份有限公司使用，案經被告查獲，並審理違章成
立，依營業稅法第四十七條第二款規定裁處罰鍰九、○○○元，原告不服，循序提起
一再訴願，遞遭決定駁回，遂提起行政訴訟，茲摘兩造訴辯意旨於次：
原告起訴意旨略謂︰一、原告於八十六年一月請卓姝吟代購系爭發票，因代購人分送
錯誤，將系爭發票交予松立資訊股份有限公司使用，在此分送錯誤中共有五公司循環
使用發票。二、營業稅法第四十七條第二款所指「將發票供它人使用」應係指片面將
發票交予它公司使用，應不包括本件五家公司循環使用發票之情形，不應依該條款規
定處罰。三、原告縱有疏失，其情節輕微，請依「稅務違章案件裁罰金額或倍數表使
用須知」第四條規定減輕其罰。四、請撤銷原處分及一再訴願決定等語。
被告答辯意旨略謂︰一、查原告向台南市東區合作社購買二聯式統一發票，號碼為GA
00000000號至GA00000000號，卻將其轉供松立資訊股份有限公司使用，而原告則使用
松立資訊股份有限公司GA00000000號至GA00000000號統一發票，有申報書、統一發票
購買明細表、承諾書、統一發票明細表、發票封面附卷可稽，違章事實臻為明確，從
而被告據以裁處九、○○○元罰鍰。原告不服，主張營業稅法第四十七條第一項第二
款所載之「將」字有故意之意思，而「轉供他人使用」一語，有非法提供他人使用不
法行為而言，原告並未片面提供發票予他人，而係因發送錯誤致循環使用發票，請撤
銷原核定云云，申經被告復查決定，以營業人每次請購統一發票時，均應填寫請購單
，並蓋妥統一發票專用章及負責人印鑑章，連同統一發票購票證交代辦所經辦發售統
一發票人員，以憑請購發票。營業人請購之各類發票經審核無訛，發售人員即將統一
發票連同統一發票購買明細表交營業人點收。本案原告既向台南市東區合作社購買統
一發票，應有統一發票購買明細表，本應於統一發票使用前，將領用之統一發票與上
述明細表加以核對無誤後再行使用，原告發生誤用事實，顯係其未先予核對所致，其
有過失應可認定，原告雖主張該發票係委託記帳業者代為購買，發票之誤用係該記帳
業者作業疏忽所致。惟查受託人乃原告所委任，其領送發票之作業有誤，應係原告與
該受託人間之民事問題，並不足以阻卻違法。況原告如於收到發票時加以核對，轉供
他人使用問題亦不致發生，原告將所購發票轉供他人使用，既足以影響稅務機關電腦
管制作業之正確性，稅法又未將「故意」列為處罰之先決要件，依司法院釋字第二七
五號解釋，本件原告將發票轉供他人使用，縱非故意，過失之責亦屬難卸，自仍應受
處罰為由，乃未准變更原核定。二、原告不服，主張本案係屬五家公司之循環使用，
並非單一公司將發票片面交付另一公司使用，與營業稅法第四十七條第二款規定片面
將發票交予他公司使用不同，請撤銷原處分等語，訴經台灣省政府訴願決定，以原告
主張「循環使用」與「轉供他人使用」不同乙節，查原告發生循環使用乃係未予先行
核對所致，其效果與轉供使用並無差異等由，乃駁回其訴願，原告不服，復執前詞向
財政部提起再訴願，再訴願決定亦以原告所訴核無足採，仍駁回原告之再訴願。三、
原告本次訴訟仍執前詞，並主張原告縱有疏失，其情節亦屬輕微，要求依「稅務違章
案件裁罰金額或倍數考表使用須知」第四條之規定減輕其罰，惟查財政部訂定稅務
違章案件減免處罰標準及稅務違章案件裁罰金額或倍數參考表，作為稽徵機關裁罰依
據，原經斟酌違章情節及危害性，對比例原則及平等原則業已顧及，本件違章情節並
無情輕法重得予減輕其罰之特殊理由，稅法對過失犯亦無減輕處罰規定，被告原處分
依據是項稅務違章案件裁罰金額或倍數參考表訂定之裁罰金額裁處九、○○○元，係
屬在稅法規定罰鍰金額範圍內之行政裁量權之行使，與該表使用須知第三條及第四條
規定並無不合，並無逾越權限或濫用權力問題，一再訴願決定遞予維持，並無違誤，
原告起訴意旨係屬其個人見解，自難謂有理由。四、原告之訴為無理由，請駁回原告
之訴等語。
　　理  由
按「納稅義務人，有左列情形之一者，除通知限期改正或補辦外，處一千元以上一萬
元以下罰鍰；逾期仍未改正或補辦者，得連續處罰，並得停止其營業．．．二將統一
發票轉供他人使用者。」為營業稅法第四十七條第二款所明定。次按「人民違反法律
上之義務而應受行政罰之行為，法律無特別規定時，雖不以出於故意為必要，仍須以
過失為其責任條件。但應受行政罰之行為，僅須違反禁止規定或作為義務，而不以發
生損害或危險為其要件者，推定為有過失，於行為人不能舉證證明自己無過失時，即
應受處罰。」亦為司法院八十年三月八日大法官會議釋字第二七五號解釋有案。本件
原告為使用統一發票商戶，於八十六年一月將領用之二聯式GA00000000號至GA000000
00號統一發票轉供松立資訊股份有限公司使用，案經被告查獲，並審理違章成立，依
首揭規定裁處罰鍰九、○○○元，原告不服，循序提起行政訴訟，主張：系爭發票乃
委託卓姝吟代購，分送予原告等五家公司使用，因分送錯誤致五家循環使用，不應依
首揭規定處罰，且原告縱有疏失，其情節輕微，應依「稅務違章案件裁罰金額或倍數
考表使用須知」第四條規定減輕其罰云云。經查：原告對於其八十六年一月份購買
二聯式GA00000000-GA00000000 號發票一本因書寫錯誤轉供松立資訊股份有限公司使
用，而原告使用該松立資訊股份有限公司所購二聯式GA00000000-GA00000000 號發票
一本之事實，自認不諱，有承諾書乙份附原處分卷可稽，自堪認為真實。而依原告提
出之統一發票購買明細表已明載原告購買之發票起號為GA00000000號，迄號為GA0000
0000號，且該明細表下方載明「請於申報當期（月）營業人銷售額與稅額時，提示本
明細表，供營業稅服務區人員查核」。且系爭統一發票本之封面載有：「領用人注意
」，發票號碼請於購用時即先行檢查，遇有錯誤．．．當場退回原發售處字樣，亦有
統一發票購買明細表及統一發票本封面影本附原處分卷可證。足證本件原告之違章錯
用，乃因原告未依上開規定於統一發票使用前，將領用之統一發票與上開明細表加以
核對無誤後再行使用，原告縱非故意，亦有重大過失，依首開司法院釋字第二七五號
解釋意旨，仍應受罰。自不能完全推諉其過失予代購人卓姝吟，況依民法第二百二十
四條規定本人對於代理人或使用人之故意過失應負同一責任，縱本件全係代購人卓姝
吟之故意過失所致，原告本人仍應負同一責任，亦不能免罰。末查：原處分已依「稅
務違章案件裁罰金額或倍數參考表使用須知」規定參酌比例原則及平等原則對原告裁
罰，業據被告答辯書論明，被告既係在稅法規定裁罰範圍所為行政裁量權之行使，尚
無違法逾越權限或濫用權力之違誤，從而原告所訴各節，均無足取，本件原處分揆諸
首揭規定，洵無違誤，一再訴願決定，遞予維持，俱無不合，原告起訴意旨難謂為有
理由，應予駁回。
據上論結，本件原告之訴為無理由，爰依行政訴訟法第二十六條後段判決如主文。
中    華    民    國     八十八      年      三      月       四        日
                    行 政 法 院 第 三 庭
                                審 判 長 評  事      高  啟  燦
                                         評  事      吳  明  鴻
                                         評  事      黃  合  文
                                         評  事      蔡  進  田
                                         評  事      鄭  淑  貞
右  正  本  證  明  與  原  本  無  異
                                         法院書記官  陳  佩  玲
中    華    民    國     八十八      年      三      月       四        日
